【裁判字號】    98,台上,2903
【裁判日期】    980527
【裁判案由】    偽造文書
【裁判全文】
最高法院刑事判決            九十八年度台上字第二九○三號
上  訴  人  台灣高等法院檢察署檢察官
被      告  甲○○
上列上訴人因被告偽造文書案件，不服台灣高等法院中華民國九
十五年九月二十日第二審判決（九十五年度上訴字第三一九九號
，起訴案號：台灣台北地方法院檢察署九十四年度偵字第一二三
八八號），提起上訴，本院判決如下：
    主  文
上訴駁回。
    理  由
按刑事訴訟法第三百七十七條規定，上訴於第三審法院，非以判
決違背法令為理由，不得為之。是提起第三審上訴，應以原判決
違背法令為理由，係屬法定要件。如果上訴理由書狀並未依據卷
內訴訟資料，具體指摘原判決不適用何種法則或如何適用不當，
或所指摘原判決違法情事，顯與法律規定得為第三審上訴理由之
違法情形，不相適合時，均應認其上訴為違背法律上之程式，予
以駁回。本件檢察官上訴意旨略稱：(一)、被告甲○○為宏星商行
、星麗實業有限公司（下稱星麗公司）實際負責人，且經手帳務
管理，既無不能以自己名義經營商行、公司之理由，貿然將出資
之商行及公司委由甫認識之人擔任負責人，已與常情相違。被告
雖辯稱「乙○○」該人確有於宏星商行及星麗公司實際工作情事
，然依台北市國稅局覆函可知並無「乙○○」之報稅紀錄，足徵
被告所辯因「乙○○」有實際參與公司、商行之營運，始將公司
、商行登記予「乙○○」云云，與事實亦有不符。(二)、原判決雖
認星麗公司之股東中有陳境增、鍾祺珍為被告友人，被告應無故
意冒用他人名義擔任股東之情事。然星麗公司股東中，除乙○○
外，尚有丙○○、陳居財亦遭他人冒用身分證登記成為星麗公司
股東，被告既為星麗公司實際出資及經營者，就其公司股東成員
竟未予聞問，實有違背論理及經驗法則，益證被告就冒用他人名
義偽造文書，登記成為公司、商行負責人之犯行有所分工實施，
並有隱匿該不詳男子之真實身分，顯具有犯意聯絡，至為明確。
(三)、被告於民國九十三年七月一日接受台灣高雄地方法院檢察署
檢察官偵查時，已知其公司、商行之負責人乙○○係冒用他人名
義擔任，仍繼續使用冒名「乙○○」之身分報稅及領用發票，致
告訴人被科積欠營業稅新台幣十一萬九千七百四十一元，足證被
告有偽造文書犯行，原判決諭知被告無罪，自有違法云云。
惟查原判決以公訴意旨略稱：被告甲○○與不詳姓名之成年男子
，於八十八年間以不詳方式取得乙○○、丙○○、陳居財之身分
證影本，並委託不知情之不詳姓名成年人偽造乙○○、丙○○、
陳居財之印章各一枚，共同基於概括之犯意，未經乙○○同意，
於同年二月八日以乙○○名義，擅自蓋用偽造之乙○○印章於申
請商號預查名稱表上，持向台北市政府建設局（下稱建設局）行
使；同月十二日，以乙○○為負責人，申請設立登記成立宏星商
行，擅自蓋用偽造之乙○○印章於設立登記申請書上，並影印檢
附乙○○身分證影本，持向建設局行使，申請營利事業設立登記
。同年三月五日以宏星商行、乙○○名義向合作金庫北寧分行開
立活期存款帳戶（帳號：二○三二四－七）供己使用。復於原判
決附表（下稱附表）一所示之時間，偽造各該文件，持向建設局
行使，申請各項登記。又被告未經乙○○、丙○○、陳居財同意
，於同年三月十六日辦理星麗公司股東出資轉讓、改推董事及修
改章程之變更登記申請，乙○○列名董事，丙○○、陳居財則列
名股東，擅自蓋用偽造之乙○○等三人印章於星麗公司章程上，
並影印及檢附渠等身分證影本，持向建設局行使，申請公司變更
登記。復於附表二所示之時間，偽造各該文件，持向建設局行使
，申請各項登記，致生損害於乙○○等三人。因認被告涉犯刑法
第二百十六條、第二百十條之行使偽造私文書罪嫌云云。但經審
理結果，以公訴人所舉之證據資料，經查並無任何適合於被告犯
罪事實認定之證據，被告被訴行使偽造私文書，尚屬不能證明。
因而維持第一審諭知被告無罪之判決，駁回檢察官在第二審之上
訴，已詳敘其無從為被告有罪確信之理由。經核所為論斷，均與
卷內資料相符，從形式上觀察，並無違背法令之情形。且查：上
訴第三審須以法律上之理由為其法定要件，不包括事實上之理由
在內。又被告並無自證無罪之義務，是其否認犯罪所持之辯解，
縱無可取，仍不得因此資以為反證其犯罪之論據。冒名乙○○之
人有無以乙○○名義報稅，或宏星商行、星麗公司有無申報乙○
○之薪資所得，俱非可憑以據為被告有偽造上開文書並持以行使
之判斷基礎，即令被告就此部分之陳述與實情不符，上訴意旨執
以指摘，亦僅屬單純之事實爭執，既不涉原判決違背法令之問題
，自非以判決違法為上訴理由。而原判決已依憑林楠在偵查中及
第一審之證言，王玉鳳在第一審之證詞，陳境增、鍾祺珍、李秋
香在偵查中之證述，及宏星商行、星麗公司除因本件發生，公司
行號無法註銷致積欠稅捐外，別無其他糾葛等情，詳加論述被告
並無冒用他人名義成立公司行號之必要及動機，乙○○、丙○○
及陳居財之身分證件，雖均由該自稱乙○○之人提供，仍無證據
足證被告與冒名乙○○之人有偽造文書之犯意聯絡及行為分擔等
之理由。此係事實審法院依憑卷證所為判斷之適法職權行使，與
證據法則自屬無悖。上訴意旨對原審之論斷，既未依據卷存訴訟
資料就原判決如何有違背經驗法則或論理法則之情形，具體指明
，徒以被告就其公司股東成員未予聞問，即係與自稱乙○○之人
有犯意聯絡及行為分擔云云，據以指摘原判決違法，係以主觀之
說詞，就原判決已予詳細論述之事項，再漫為事實之爭執，依首
開說明，殊非適法之第三審上訴理由。而卷內並無九十三年七月
一日以後，被告仍繼續使用乙○○名義報稅或領用發票之相關資
料，上訴意旨指稱被告於九十三年七月一日已知該自稱乙○○之
人係冒名，仍繼續使用乙○○名義報稅或領用發票云云，即顯非
依據卷證資料執為指摘，自不得作為上訴第三審之適法理由。檢
察官就行使偽造文書部分之上訴，違背法律上之程式，應予駁回
。公訴人指被告另涉犯刑法第二百十四條使公務員登載不實罪部
分，核屬刑事訴訟法第三百七十六條第一款之案件，依該法條規
定，既經第二審判決，自不得上訴於第三審法院，檢察官就此部
分復一併提起上訴，顯為法所不許，亦應併予駁回。
據上論結，應依刑事訴訟法第三百九十五條前段，判決如主文。
中    華    民    國  九十八  年    五    月  二十七  日
                      最高法院刑事第六庭
                          審判長法官  謝  俊  雄
                                法官  陳  世  雄
                                法官  魏  新  和
                                法官  吳  信  銘
                                法官  徐  文  亮
      本件正本證明與原本無異
                                      書  記  官
中    華    民    國  九十八  年    六    月    二    日
                                                      K


司法院資訊處製作；財團法人民間司法改革基金會備份。
